臺灣臺中地方法院民事裁定　96年度破字第159號
聲　請　人　甲○○
上列聲請人聲請宣告破產事件，本院裁定如下：
    主    文
聲請駁回。
聲請程序費用由聲請人負擔。
    理    由
一、本件聲請意旨略以：聲請人於民國89年間離婚，生活頓失依
    靠，為求謀生，於92年間與友人投資菜市場攤販生意，前後
    投資約新台幣（下同）50萬元，因經營不善致全額虧損，週
    轉不靈，故使用信用卡及貸款以支應生活開銷，在高額循環
    利息下迅速累積債務，截至目前積欠本金、利息、違約金及
    費用約為2,463,675元。聲請人離婚後，雖協議將所生二名
    子女監護權歸屬前夫，但仍時常探視並給予生活費用。聲請
    人目前靠打工維生，收入並不穩定，且尚有年邁雙親需扶養
    ，雖曾與銀行協商，聲請人繳了數期後漸減無法支應，每月
    須負擔之還款額度實已超出聲請人能力。聲請人亦努力工作
    ，並非不事生產之人，不得已始以名下汽車1台，及親友集
    資贈與之15萬元現金聲請宣告破產云云。
二、按破產者，乃係債務人不能清償其債務時，為使多數債權人
    之債權能獲致公平之滿足，就債務人之總財產強制執行，對
    全體債權人為平等之清償，即所謂一般的強制執行，此與普
    通之強制執行，係就各個債權人之債權個別之執行，而執行
    之範圍，亦非必及於債務人之總財產者有別。又按破產固係
    對於債務人不能清償債務者宣告之，但法院就破產之聲請得
    依職權為必要之調查（破產法第63條第2項），若債務人確
    係毫無財產，則破產財團即不能構成，或破產財團雖勉可組
    成，然其破產財團之財產尚不足清償財團費用及財團債務時
    ，依破產法第148條規定之意旨，應以無宣告破產之實益，
    而裁定駁回破產宣告之聲請（最高法院86年度台抗字第479
    號裁定、台灣高等法院85年度抗字第3075號裁定意旨參照）
    。而按，財團費用包括破產財團之管理變價及分配所生之
    費用、破產債權人共同利益所需審判上之費用、破產管
    理人之報酬，及破產人及其家屬之必要生活費及喪葬費，
    視為財團費用。而財團債務包括破產管理人關於破產財團
    所為行為而生之債務、破產管理人為破產財團請求履行雙
    務契約所生之債務，或因破產宣告後應履行雙務契約而生之
    債務、為破產財團無因管理所生之債務，及因破產財團
    不當得利所生之債務，破產法第95條、第96條分別定有明文
    。依聲請人所提出之財產歸屬資料清單所載之財產，僅有1
    輛出廠年月為1998年福特六和汽車1輛，餘無其他財產，此
    亦有財政部臺灣省中區國稅局沙鹿稽徵所96年11月21日中區
    國稅沙鹿四字第0960036574號函所檢送之聲請人財產歸屬調
    件明細表在卷可稽。而查、聲請人所有上開汽車，年份已
    久，現自幾已無價值。、又雖聲請人稱其現有親友集資贈
    與之15萬元及其亦努力工作云云。惟就聲請人所稱受贈與之
    15萬元云云，聲請人業並於本院訊問時陳述：15萬元是其父
    親說如聲請破產宣告通過的話，要給現金10幾萬元，然其父
    親現在尚未將錢給聲請人，因怕聲請人亂花，現在還未給錢
    ，本件聲請其均與本件之送達代收人連絡，聲請狀內容係事
    務所建議這樣寫的等語，亦有本院96年12月10日訊問筆錄可
    稽。則聲請人所稱上開受贈與之15萬元，既為他人為達宣告
    破產之目的教授之方法，已難認與事實相符。再依聲請人之
    上開陳述，其亦顯未受有該15萬元之贈與，其並未能提出該
    15萬元之證明。又其所稱係其父親出資，亦與其聲請狀所稱
    由親友集資贈與不同。且其於本院訊問所陳述受贈與之內容
    ，並與本院96年度破字第126號宣告事件（與本件均同為同
    一之送達代收人）聲請人所陳述之內容均屬相同，不同之聲
    請人，其受贈與之情節竟均相同，均徵聲請人所稱受贈15萬
    元云云，與事實不符，即無可信。再依上開財政部臺灣省中
    區國稅局沙鹿稽徵所函所檢送之聲請人綜合所得稅各類所得
    明細表所示，聲請人96年所得資料現僅有4,802元，亦有該
    明細表在卷可稽，已難認聲請人有其他所得。聲請人並又於
    本院訊問時陳述：其現每月收入有11,000元左右，房屋租金
    每月5,500元，二名子女一個月去看一、二次，一次給2,000
    元，一個月看父母一次，一次給3,000至5,000元，其父親是
    養魚的，其母親無工作，其父母雖有收入，但比較少，其每
    月均會給父母生活費，現在每月均透支，錢都是跟朋友借，
    銀行的錢就沒有辦法還等語，亦有本院上開訊問筆錄可證。
    是依聲請人所陳述其父母之收入狀況，其前謂其父親於聲請
    人宣告破產後，要給現金10幾萬元云云，更徵不實。又聲請
    人之薪資依其現有之開銷狀態而言，除無剩餘，還有不足，
    除無從再加入購成破產財團外，且縱聲請人受有上開15萬元
    之贈與，亦須彌補其不足之必要生活費用。亦應認聲請人所
    有僅餘之上開幾無價值之汽車1輛及上開現金，顯亦不足以
    清償包括破產人之必要生活費之財團費用及財團債務。本件
    倘准予宣告破產，反而尚需優先支付破產財團之管理及分配
    所生之費用暨破產管理人之報酬等財團費用，將使破產財團
    之財產益形減少，徒使債權人無因此再受分配之可能，與首
    揭破產制度之本旨不合，參酌破產法第148條規定之旨趣，
    應認本件無宣告破產之實益，不應准許聲請人宣告破產。從
    而，聲請人所為本件破產宣告之聲請，為無理由，應予駁回
    。
三、依破產法第5條、民事訴訟法第95條、第78條裁定如主文。
中　　華　　民　　國　　96　　年　　12　　月　　11　　日
                  民事第二庭    法  官　陳秋月
正本係照原本作成。
如不服本裁定應於送達後10日內向本院提出抗告狀，並繳納抗告
費新臺幣1000元。
中　　華　　民　　國　　96　　年　　12　　月　　11　　日
                                書記官　張皇清
